【裁判字號】    98,抗,1192
【裁判日期】    980723
【裁判案由】    返還提存物
【裁判全文】
臺灣高等法院民事裁定                  98年度抗字第1192號
    抗  告  人  甲○○
抗告人因與相對人乙○○間返還提存物事件，對於中華民國98年
5月27日臺灣桃園地方法院98年度聲字第548號所為裁定提起抗告
，本院裁定如下：
    主  文
抗告駁回。
抗告程序費用由抗告人負擔。
    理  由
一、抗告人於原法院聲請及抗告意旨略以：伊聲請假處分裁定，
    經原法院以95年度裁全字第4697號裁定獲准，嗣提供擔保金
    新臺幣（下同）10萬元後，就相對人所有坐落桃園縣龍潭鄉
    ○○段85-2地號土地應有部分為假處分執行在案（原法院95
    年度執全字第2448號）。而兩造間本案訴訟，已經原法院以
    95年度簡上字第257號判決伊敗訴，伊並於98年2月28日撤回
    上開假處分執行，並於同年3月28日以桃園郵局第1693 號存
    證信函通知相對人於文到21日內行使權利，該函因逾期招領
    而遭退回，然依民法第95條非對話意思表示之生效規定，僅
    需通知送達相對人居所即為達到，已符合通知要件，本件係
    相對人無故不領取，相對人既未於期限內行使權利，爰聲請
    裁定准予返還上開擔保金等語。
二、按供擔保人聲請返還其因假處分而供擔保之提存物，依民事
    訴訟法第106 條前段準用同法第104 條第1 項之規定，須符
    合：(一)應供擔保之原因消滅；(二)供擔保人證明受擔保利益人
    同意返還；(三)訴訟終結後，供擔保人證明已定20日以上之期
    間，催告受擔保利益人行使權利而未行使，或法院依供擔保
    人之聲請，通知受擔保利益人於一定期間內行使權利並向法
    院為行使權利之證明而未證明者等要件之一，始得為之。又
    假處分所供擔保之提存物，乃為保障受擔保利益人可能因不
    當假處分受有損害而設，亦即該擔保係備供受擔保利益人因
    假處分所受損害之賠償。所謂「應供擔保之原因消滅」，係
    指受擔保利益人無損害發生，或供擔保人本案勝訴確定或就
    所生損害已經賠償受擔保利益人而言，最高法院53年度台抗
    字第279 號判例參照。另所謂「訴訟終結」，應從廣義解釋
    ，包括撤銷假處分裁定及執行程序終結在內，惟若假處分裁
    定依強制執行法第132條第3項規定，已不得再聲請執行者，
    則無再予撤銷之必要。
三、經查：
  (一)抗告人聲請假處分裁定，經原法院以95年度裁全字第4697號
    裁定准許，抗告人即依裁定諭知提供擔保金10萬元，並以原
    法院95年度存字第2945號提存在案，對相對人之前開土地為
    假處分保全執行（原法院95年度執全字第2448號）；其後兩
    造間本案訴訟，判決抗告人敗訴確定，抗告人已撤回前開假
    處分之執行等情，業據提出上開假處分裁定、提存書為證（
    原法院卷第4-6 頁），並經原法院調閱上開假處分裁定及假
    處分執行卷宗查證明確。雖抗告人未就上開假處分裁定予以
    撤銷，惟依強制執行法第132條第3項規定，抗告人已不得再
    憑該假處分裁定聲請假處分之保全執行，而得認定符合前開
    說明之「訴訟終結」情形。
  (二)又查抗告人雖於98年3月28 日寄發存證信函，限定相對人於
    文到21日內行使權利，然經郵務機關送達後遭以「招領逾期
    」退回，有抗告人提出之桃園成功路郵局第1693號存證信函
    及信封各1件可按（原法院卷第15-16頁），可見抗告人前開
    催告行使權利之非對話意思表示並未合法送達相對人。抗告
    人雖辯稱：本件係相對人無故不為領取，然信函已送達相對
    人居所即為達到，符合民法第95條之要件云云。惟按非對話
    而為意思表示，其意思表示以通知達到相對人時發生效力，
    民法第95條第1 項本文規定甚明；所謂達到，係指意思表示
    達到相對人之支配範圍，置於相對人隨時可了解其內容之客
    觀狀態而言，最高法院58年台上字第715 號判例可參。抗告
    人寄發之存證信函既已遭「招領逾期」退回，足見信函內催
    告之意思表示並未置於相對人隨時可得了解之客觀狀態，是
    抗告人上開辯解，應無可採，而無從認為抗告人於訴訟終結
    後，已定20日以上期間催告相對人行使權利而未行使。
  (三)此外，抗告人並未舉證證明已就假處分保全執行所生損害已
    經賠償相對人，自與「應供擔保原因消滅」之返還擔保金原
    因不符；另抗告人亦未證明相對人業已同意返還擔保金，因
    認抗告人聲請返還提存物，與民事訴訟法第104條第1項所定
    各款情形均有未合，自不能准許，應予駁回。
四、綜上所述，抗告人聲請返還提存物，與民事訴訟法第104 條
    各款情形之要件均不符，為無理由，應予駁回。原法院駁回
    抗告人之聲請，並無不合，抗告人仍執陳詞，提起抗告，為
    無理由，應予駁回。
五、據上論結：本件抗告為無理由，依民事訴訟法第495條之1第
    1項、第449條第1項、第95條、第78條，裁定如主文。
中    華    民    國    98    年    7     月    23    日
                    民事第一庭
                        審判長法  官  張耀彩
                              法  官  盧彥如
                              法  官  林金吾
正本係照原本作成。
不得抗告。
中    華    民    國    98    年    7     月    24    日
                              書記官  張淑芳


司法院資訊處製作；財團法人民間司法改革基金會備份。
